【裁判字號】    99,毒抗,195
【裁判日期】    990719
【裁判案由】    毒品危害防制條例
【裁判全文】
臺灣高等法院刑事裁定                 99年度毒抗字第195號
抗  告  人
即  被  告  甲○○原名簡進輝.
上列抗告人即被告因毒品危害防制條例案件，不服臺灣桃園地方
法院中華民國99年5月25日裁定（99年度毒聲字第497號），提起
抗告，本院裁定如下：
    主  文
抗告駁回。
    理  由
一、原裁定意旨略以：抗告人即被告甲○○於民國99年3月23日
    為警採尿回溯前96小時內某時，在臺灣地區不詳處所，施用
    第二級毒品甲基安非他命一次，嗣於同年月22日晚上9時40
    分許，在桃園縣大溪鎮○○路77巷9弄15號2樓房間為警查獲
    。訊據被告雖否認上揭犯行，惟查被告尿液經送檢驗，有安
    非他命類毒品陽性反應，有臺灣檢驗科技股份有限公司濫用
    藥物檢驗報告附卷可稽，原審認被告施用第二級毒品甲基安
    非他命之犯行堪以認定，依毒品危害防制條例第20條第1項
    及觀察勒戒處分執行條例第3條第1項規定，裁定被告應送勒
    戒處所觀察、勒戒，其期間不得逾2月等語。
二、抗告意旨略以：抗告人確實有精神疾病，常年在國軍桃園總
    醫院門診治療，有該醫院診斷證明書為證，且抗告人於98年
    11月病情惡化時，喪失行為能力、心智無法辨識，而住院治
    療，本人確實是在心神喪失、不能行為能力下施用安非他命
    ，根據刑法第19條，應該不罰；又本人家有70歲年老父親及
    同居人4歲幼子需要扶養，全靠抗告人一人工作維持家計，
    如因法院裁定執行觀察勒戒，必失去工作，家庭陷入困苦；
    若法院決行要抗告人觀察勒戒，本人之精神病必造成勒戒所
    困擾，影響其他人，懇請法院令抗告人定時向指定醫院回診
    治療，並定時向地檢署報告、報到，並採尿為證，請將原裁
    定撤銷云云。
三、本院查：
(一)抗告人於99年3月23日為警採尿送驗（代碼編號：99I-078號
    ），經臺灣檢驗科技股份有限公司以酵素免疫分析法（EIA
    ）及GC/MS氣相層析/質譜儀法鑑定結果，確認抗告人尿液中
    呈安非他命類陽性反應，有桃園縣政府警察局大溪分局被採
    尿人尿液暨毒品真實姓名與編號對照表、臺灣檢驗科技股份
    有限公司99年4月9日「濫用藥物檢驗報告書」各乙件在卷可
    稽（見偵查卷第23頁、第44頁）。依毒品檢驗學上之常規，
    尿液中含毒品成分反應所使用之檢驗方法，對於受檢驗者是
    否確有施用毒品行為之判斷，恆有絕對之影響。其以酵素免
    疫分析或薄層定性分析等方式為初步篩檢者，因具有相當程
    度偽陽性之可能，如另以氣（液）相層析、質譜分析等較具
    公信力之儀器為交叉確認，因出現偽陽性反應之機率極低，
    核足據為對涉嫌人不利之認定，此亦為我國實務所是認。而
    抗告人為警查獲後所採集之尿液檢體，經送臺灣檢驗科技股
    份有限公司檢驗，該公司採取EIA酵素免疫分析法為初步檢
    驗後，復採取GC/MS氣相層析質譜儀法為確認檢驗，檢驗結
    果呈安非他命類之陽性反應，已如上述，依上揭濫用藥物檢
    驗報告所示，其所進行者已包括氣相層析質譜儀法之確認檢
    驗方式，出現偽陽性反應之機率極低，足可認定抗告人確有
    施用第二級毒品甲基安非他命之行為。再按施用甲基安非他
    命24小時後，約有施用劑量70％由尿中排出，經人體代謝作
    用，約90％於3至4日內由尿液排出，此有行政院衛生署管制
    藥品管理局93年7月22日管檢字第0930006615號函可參；況
    且抗告人為警所採之尿液經檢驗結果，呈甲基安非他命陽性
    反應，其檢出濃度46633ng/ml，超過線性範圍上限濃度3500
    ng /ml甚多，是抗告人於上開採尿時回溯前96小時內某時，
    確有施用第二級毒品甲基安非他命之犯行已足堪認定。
(二)抗告人提出記載罹患憂鬱症之國軍桃園總醫院附設民眾診療
    服務處診斷證明書，欲證明於98年11月病情惡化時，喪失行
    為能力、心智無法辨識，根據刑法第19條，應該不罰云云，
    惟查：抗告人因憂鬱症住院期間為98年11月22日至98年12月
    1日，距因施用第二級毒品於99年3月22日遭警查獲，已時隔
    3個月之久，且抗告人於99年3月23日之警詢、偵查訊問時，
    猶能針對警員及檢察官之訊問，清楚回答，甚知拒絕警方之
    夜間詢問（見偵查卷第7-8頁），足見其未達心神喪失之程
    度，是以抗告人施用第二級毒品甲基安非他命時，因尚未達
    無法辨知客觀外在環境之演變，及其自身所為之各項言行舉
    措之程度，抗告人援引精神上之病徵，圖求卸免其施用毒品
    之行為，委無可採。又抗告理由謂恐因精神疾病造成勒戒所
    之困擾，影響他人云云，惟此係屬戒治所管理之問題，自應
    依相關規定處理，非得據以聲請撤銷原裁定之理由。抗告人
    又謂其父親年邁、幼子年幼需人照料，家庭目前陷於困頓，
    需靠其照顧云云，惟此與是否裁定送觀察、勒戒之事項無涉
    ，自無足採。原審以檢察官聲請將抗告人送勒戒處所觀察、
    勒戒，並無不合，裁定抗告人施用第二級毒品，應送勒戒處
    所觀察、勒戒，經核其認事用法均無不合。抗告意旨徒以前
    詞指摘原裁定不當，請求撤銷原裁定，為無理由，應予駁回
    。
四、據上論結，應依刑事訴訟法第412條，裁定如主文。
中    華    民    國    99    年    7    月     19    日
                    刑事第十八庭審判長法  官  吳鴻章
                                      法  官  曾淑華
                                      法  官  汪梅芬
以上正本證明與原本無異。
不得再抗告。
                                      書記官  劉寶鈴
中    華    民    國    99    年    7     月    19    日

司法院資訊處製作；財團法人民間司法改革基金會備份。
